臺灣板橋地方法院民事裁定　　　　　　　96年度簡抗字第41號
抗　告　人　乙○○○
　　　　　　　　　　　　號三樓.
上列抗告人因與相對人甲○○等間公示送達事件，對於中華民國
96年11月30日本院板橋簡易庭96年度簡聲字第141 號裁定提起抗
告，本院裁定如下：
    主  文
抗告駁回。
抗告程序費用由抗告人負擔。
    理  由
一、抗告意旨略以：(一)因相對人拖欠房租半年以上不繳，曾於民
    國96年6 月25日函其終止房屋租賃契約，應即自行搬離本人
    所有坐落台北縣永和市○○路17巷17弄1 號2 樓房屋，否則
    ，依法追訴，並請求法院裁示判決依法賠償本人損失，但相
    對人卻置之不理，乃於96年8 月3 日向　鈞院板簡易庭呈遞
    民事起訴狀，訴請其搬遷返還房屋及償付拖欠租金，業蒙
    鈞院板橋簡易庭以96年板簡字第10291 號通知書賜告，於96
    年9 月14日9 時52分召開辯論庭訊，奉審判長解惟本裁定：
    應補送房屋鑑價證明後再審，遵經於96年9 月26日以郵局掛
    號信補呈此項鑑價證明在案，繼於96年10月12日11時整召開
    準備程序庭訊，奉審判長解惟本裁定：原寄相對人終止房屋
    租賃遷居還屋函，因未經其簽收，是否其確已收閱，尚難採
    信，現應以郵局存證信或登報終止房屋租賃後，再提出訴訟
    。(二)茲遵　鈞院板橋簡易庭審判長解惟本裁定，本人以終止
    房屋租賃應即遷居還屋存證信，於96年10月24日交台北市金
    南郵局掛號郵寄，不論相對人是否善意拒收，或其不至附近
    郵局領取該存證信，這顯然與地址不明無法送達是屬同一情
    況，理應呈請　鈞院公示送達，但亦經向相對人鄰居探詢，
    據告，久未見相對人蹤影，且有一位土木包工亦正追討其債
    款，這亦有可能匿居避債，倘果真如鄰居所言，理應懇請
    鈞院體念為送達之處所不明，將本人致相對人之終止房屋租
    賃應即搬遷還屋由郵局無法送達之存證信，准公示送達，竭
    誠感禱，協助成全送達之厚德，銘刻五內云云。
二、按「表意人非因自己之過失，不知相對人之姓名、居所者，
    得依民事訴訟法公示送達之規定，以公示送達為意思表示之
    通知。」民法第97條固定有明文。惟所謂不知相對人居所，
    係指相對人遷移，致表意人不知其居所而言。若表意人僅不
    知相對人是否還住於原居所，則與上開法條所謂不知相對人
    居所，尚屬有間。抗告人雖主張：抗告人為終止房屋租賃，
    依法須催告相對人於20日內行使權利，但因相對人居住地址
    、戶籍不詳，致無法送達，爰聲請准為公示送達云云，並提
    出因相對人招領逾期而退回之信函及回證各1 件為證，惟上
    開信函遭退回之原因係相對人招領逾期，相對人固有可能未
    住於原居所，但亦有可能因出外未能收受送達或有其他事故
    未返住居所，則招領逾期僅得謂抗告人不知相對人是否還住
    於原住所，不能認相對人之居所不明。
三、次按民事訴訟法第149 條第1 項第1 款所謂「應為送達之處
    所不明者」，係指已用相當之方法探查，仍不知其應為送達
    之處所者而言。其「不明」之事實，應由聲請公示送達之人
    負舉證之責任，而由法院依具體事實判斷之。最高法院82年
    台上字第272 號判決著有明文。抗告人雖又主張：其經向相
    對人鄰居探詢，據告，久未見相對人蹤影，且有一位土木包
    工亦正追討其債款，亦有可能匿居避債云云，惟未具體敘明
    鄰人或包工之姓名與住所可供本院傳訊，且鄰人久未見相對
    人蹤影僅得謂不知相對人是否還住於原住處，又木土包工向
    相對人追討債款，亦難逕認相對人必已逃匿無蹤，則抗告人
    就相對人應為送達處所不明之事實，難認已盡舉證之責。核
    抗告人聲請公示送達，於法不合，應予駁回。
四、從而，原審駁回抗告人前揭公示送達之聲請，即無不當，茲
    乃提起抗告，請求廢棄原裁定，不能謂有理由。
五、據上論結，本件抗告為無理由，依非訟事件法第46條、第21
    條第2 項，民事訴訟法第495 條之1 第1 項、第449 條第1
    項、第78條，裁定如主文。
中　　華　　民　　國　　96　　年　　12　　月　　24　　日
                 民事第三庭審判長法　官　朱耀平
                                 法　官　徐玉玲
                                 法　官　何君豪
正本係照原本作成。如不服本裁定，僅得於收受本裁定正本送達
後10日內，以適用法規顯有錯誤為理由，向本院提出再抗告狀，
（須附繕本一份及繳納再抗告裁判費新台幣1,000 元），經本院
許可後始可再抗告。
中　　華　　民　　國　　96　　年　　12　　月　　24　　日
                                 書記官　蕭興南
